臺灣苗栗地方法院民事判決
111年度訴字第309號
原      告  黃成芳  
被      告  謝錦秀  

訴訟代理人  王炳人律師
            江錫麒律師
上1人
複代理人    柯宏奇律師
上列被告因傷害案件，原告提起刑事附帶民事訴訟請求損害賠償
，經本院刑事庭裁定移送前來（110年度附民字第123號)，本院
於111年9月27日言詞辯論終結，判決如下：
    主  文
一、被告應給付原告新臺幣（下同）8萬1,713元，及自110年8月
    27日起至清償日止，按年息5％計算之利息。
二、本判決第1項得假執行，但被告如以8萬1,713元為原告供擔
    保，得免為假執行。
三、原告其餘之訴駁回。
　　事實及理由
一、原告主張：
　㈠兩造為鄰居，原告認被告在苗栗縣○○市○○路000巷00號(下稱
    原告住處)後方其所有土地旁水溝上（下稱案發地點一），
    放置保麗龍箱種菜，易招惹蚊蟲，滋生傳染，而有嫌隙。被
    告於：1.108年10月13日下午5時許（下稱案發時間一），行
    經上址，見原告正在澆菜，心生不滿，竟基於傷害之犯意，
    以徒手拉扯原告，掀倒保麗龍箱，並揮打巴掌（下稱第1次
    侵害行為），致原告受有左臉頰鈍挫傷、左側前臂挫傷、左
    側膝部挫傷及左側前胸壁挫傷等傷害(下稱本案傷害一)。2.
    於108年12月22日中午12時40分許（下稱案發時間二），訴
    外人即原告配偶之妹婿張宏堂因認被告住處設置之監視器鏡
    頭對向原告住處侵害其隱私權及在背後閒言，遂前往被告住
    處理論，被告乃撥打電話予訴外人即其子謝志宏，謝志宏於
    同日12時40分許至同日13時48分許間某時，駕車至原告住處
    外（下稱案發地點二）呼喊，張宏堂、原告聞聲外出後，謝
    志宏與張宏堂發生肢體衝突。原告見狀勸阻，被告亦前來查
    看，詎被告另基於傷害之犯意，徒手毆打原告之眼部，致原
    告跌撞在停放於該處之機車上（下稱第2次侵害行為），因
    而受有右側眼瞼及眼周圍區域鈍傷、右側膝部挫傷、左側小
    腿挫傷等傷害(下稱本案傷害二，與本案傷害一下合稱本案
    傷害)及右眼視網膜裂孔。被告上開傷害之行為致原告成傷
    ，對原告應負侵權行為損害賠償之責。茲就請求賠償之項目
    及金額分列如下：
　⒈醫療費用
　　原告為治療本案傷害及右眼視網膜裂孔先後至衛生福利部苗
    栗醫院(下稱苗栗醫院)、竹苗眼科診所(下稱竹苗眼科)、新
    竹馬偕紀念醫院(下稱馬偕醫院)接受治療，支出醫療費用共
    計2,020元。
  ⒉在家休養及食療費用
　　因本案傷害傷勢嚴重，經醫師評估後認應休養，為使傷口能
    即早恢復，而購買素健、逍遙、風克、多蔬彩等保健品，合
    計花費12萬7,698元。
  ⒊工作損失
　　原告因被告傷害行為，分別於108年10月13日、108年12月22
    日、109年1月15日、109年3月7日、109年5月1日請病假實施
    醫療行為，另於109年2月19日、109年4月23日、109年7月2
    日、109年7月30日、109年10月21日、110年8月20日請假，
    處理和解事宜，共計11日無薪資所得，以每日薪資866元(計
    算式：原告每月薪資2萬6,000元÷30日＝866.6元)計算不能工
    作損失，故原告所受工作收入損失為9,526元(計算式：886
    元×11日＝9,526元)。
  ⒋精神慰撫金
　　原告2次傷害事故發生當下所受傷勢均嚴重，對原告身體、
    心靈傷害甚鉅，身心上受有相當大的痛苦，且兩造為鄰居，
    被告3個月內連續2次惡意攻擊，致原告寢食難安，平時出門
    在外亦時時刻刻恐懼遭被告撞見而受攻擊，縱使假日亦因懼
    怕遭被告攻擊而不敢外出，內心所受恐懼及煎熬實非筆墨所
    能形容，且被告事後未見悔意，故請求精神慰撫金70萬元。
　㈡爰依民法第184條第1項前段、第195條、第213條至第216條等
    規定，請求被告賠償前開損害。並聲明：被告應給付原告83
    萬9,244元，及自刑事附帶民事起訴狀繕本送達之翌日起至
    清償日止，按年息5%計算之利息。
二、被告答辯：
　㈠就原告請求之項目及金額表示意見如下：
　⒈醫療費用：被告同意給付原告於案發時間一、案發時間二事
    發當日急診就醫費用1,100元。又被告於第2次侵害行為，致
    原告受有右側眼瞼及眼周圍區域鈍傷，而一般鈍挫傷約數週
    即可痊癒，並無持續治療之必要，此外原告右側「視網膜裂
    孔」之傷害，不能證明係被告所為，故原告後續於109年1月
    15日、109年3月7日、109年5月1日至眼科就診之醫療費用92
    0元與本件無關，被告不同意給付。
　⒉在家休養及食療費用：被告否認原告有在家休養及食療之必
    要，原告所受傷害均為局部鈍挫傷，並無休養或食療之必要
    。另由原告提出之訂單資料可知，原告係向多層次傳銷事業
    丞燕國際股份有限公司(下稱丞燕公司)訂購商品，原告為丞
    燕公司之經銷商，可見原告係參加多層次傳銷事業之傳銷商
    ，其所訂購商品係用以轉售獲利，與被告行為無關，亦與食
    療完全無涉，且原告訂購商品之日期亦與本件案發時間相距
    甚遠，難認原告所購買之商品與其所受傷害間具有因果關係
    ，原告此部分之主張顯係杜撰，不足採信。
　⒊工作損失：原告並未證明其薪資、亦未證明其因就醫、請假
    處理和解事宜等事由無法工作而受有薪資損失，且原告請假
    處理和解事宜，係屬原告進行訴訟行為之訴訟成本，與被告
    之行為間並無因果關係，原告之主張並無理由。
　⒋精神慰撫金部分：原告所受之本案傷害尚屬輕微，原告所請
    求之金額過高，應予以酌減。
　㈡並聲明：⒈原告之訴駁回；⒉如受不利判決，被告願供擔保，
    請准宣告免為假執行。
三、本院為行集中審理協同兩造整理及協議簡化爭點如下(卷第1
    32至133、150頁)：
　㈠兩造不爭執事項：
　⒈兩造為鄰居，被告認原告在原告住處後方其所有土地旁水溝
    上，放置保麗龍箱種菜，易招惹蚊蟲，滋生傳染，而有嫌隙
    。原告於：1.案發時間一，被告行經案發地點一，見原告正
    在澆菜，心生不滿，而對原告為第1次侵害行為，致原告受
    有本案傷害一。2.於案發時間二，張宏堂因認被告住處設置
    之監視器鏡頭對向原告住處侵害其隱私權及在背後閒言，遂
    前往被告住處理論，被告乃撥打電話予謝志宏，謝志宏於同
    日12時40分許至同日13時48分許間某時，駕車至案發地點二
    呼喊，張宏堂、原告聞聲外出後，謝志宏與張宏堂發生肢體
    衝突。原告見狀勸阻，被告亦前來查看，詎被告對原告為第
    2次侵害行為，致使原告因而受有本案傷害二。
　⒉被告因前開行為，經本院刑事庭以110年度訴字第249號（下
    稱刑案）定應執行拘役100日，如易科罰金，以1,000元折算
    1日。
　⒊被告應對原告負侵權行為損害賠償責任。
　㈡爭點：原告各請求賠償項目有無理由？所得請求賠償之金額
    為何？　
四、法院之判斷
　㈠醫療費用部分
　⒈原告右眼視網膜裂孔之傷勢無法證明係被告第2次侵害行為所
    導致
　⑴原告所提苗栗醫院109年2月4日診斷證明書記載：「右側眼視
    網膜裂孔（疑似外力造成）」（附民卷第15頁），竹苗眼科
    109年5月1日診斷證明書記載：「右眼視網膜裂孔（疑似外
    力造成）」（附民卷第17頁），故原告右眼視網膜確有裂孔
    ，堪以認定。
　⑵惟依馬偕醫院普通診斷證明書記載，原告因「右側眼視網膜
    裂孔」，於108年6月6日在該院接受雷射光凝固手術治療（
    臺灣苗栗地方檢察署109年度偵字第1824號卷第113頁），顯
    見原告此部分眼疾係發生在本案發生之前，與本案無涉；又
    刑案承審法官函詢竹苗眼科，該院函覆稱：「黃成芳於108
    年5月31日來院就診，當時發現右眼眼底10點鐘位置有一視
    網膜裂孔，當天即轉馬偕醫院…108年12月27日病人再度就診
    ，主述右眼被拳頭打到，希望做眼底檢查，並自述已在署立
    苗栗醫院做過電腦斷層檢查（不知何部位），經散瞳眼底檢
    查後兩眼均未發現有視網膜剝離現象，只發現原108年5月31
    日紀錄之視網膜裂孔位置，其周圍沒看到應有之雷射瘢痕，
    為了安全起見轉至署立苗栗醫院做補強雷射治療…病患右眼1
    08年5月31日就發現有前述視網膜裂孔，雷射處理後本應可
    見瘢痕反應，但108年12月27日右眼再次眼底檢查時並未看
    見雷射瘢痕…該雷射瘢痕消失與108年12月22日右眼被拳頭打
    到，此二者之間之因果關係並無法確定。」，有該所111年2
    月27日函可參（刑案卷第165頁）；另以公務電話詢問當時
    在苗栗醫院診治之梁策醫師亦表示：「（疑似外力造成等語
    ）是病人主訴，（本件視網膜裂孔判斷得出來是新傷或是舊
    傷嗎），距離時間越久遠就越無法判斷，所以本件傷口無法
    確實判斷。」（刑案卷第141頁），可知原告雖提出上開診
    斷證明書表示受有「視網膜裂孔」之傷害，惟尚無證據證明
    與被告第2次侵害行為有關。
　⒉而原告所受本案傷害二均為鈍挫傷，一般鈍挫傷約數週後即
    可痊癒，故原告於109年3月7日、109年5月1日至眼科就診，
    距離案發時間二已超過2個月以上，難認與被告第2次侵害行
    為有關，自不得向被告請求賠償，故原告得向被告請求賠償
    之醫療費用應為108年10月13日、108年12月22日、109年1月
    15日先後3次至苗栗醫院就診支出之醫療費用共計1,280元（
    計算式：550＋550＋180＝1,280）。
　㈡在家休養及食療費用部分，本院函詢竹苗眼科、苗栗醫院原
    告食用之保健品是否治療其傷勢所必須，竹苗眼科函覆稱該
    等營養補充品均為保健用品並無實證療效，非傷勢必須用品
    （訴卷第109頁），苗栗醫院函覆稱該等保健品非屬醫師處
    方用藥，難判定是否治療原告傷勢所必須（訴卷第125頁）
    ，故此部分之費用難認係為治療本案傷害所產生，不得向被
    告請求賠償。
　㈢工作損失部分：
　⒈108年10月13日、108年12月22日依本院查詢108年政府行政機
    關辦公日曆表（訴卷第123頁）結果均為假日，原告自承該2
    日並無上班，且經本院闡明須證明有預定加班之事實後，即
    表明該2日不請求賠償工資損失（訴卷第130至131頁）。
　⒉109年1月15日依109年政府行政機關辦公日曆表（訴卷第121
    頁）所示為週三上班日，而一般至醫療院所就診含往返車程
    、掛號、等候等時間從寬認定約需半日，故原告應得向被告
    請求半日之工資損失。而依原告所提薪資單（訴卷第93至97
    頁），原告111年6、7、8月實際領得之薪資分別為3萬3,835
    元、3萬3,440元、2萬4,669元，其薪資項目中本薪為2萬5,6
    00元，另有加班餐費、加班費等，故原告主張其月薪為2萬6
    ,000元，日薪為866元應可採信（計算式：26,000÷30＝866.6
    ），據此計算原告得請求之工資損失為其半日工資433元。
　⒊109年3月7日、109年5月1日先後2次至眼科就醫依前開說明與
    被告無證據證明與被告第2次侵害行為有關，亦不能向被告
    求償因此請假所受工資損失。
　⒋是否和解並非強制，故原告為處理和解而請假所造成工資損
    失難認與被告第1、2次侵害行為有相當因果關係，不能向被
    告請求賠償。
　㈣精神慰撫金部分
　⒈不法侵害他人之身體、健康，被害人雖非財產上之損害，亦
    得請求賠償相當之金額，民法第195條第1項前段定有明文。
    原告因遭被告毆打致身體、健康受侵害，主張因此受有精神
    上痛苦，應屬有據，原告自得依首揭規定，請求被告給付精
    神慰撫金。
　⒉關於慰撫金之多寡，應以被害人精神上所受之苦痛為準據，
    亦應審酌被害人之地位、家況及加害人之地位，俾資為審判
    之依據，故應就兩造之身分、職業、教育程度、財產及經濟
    狀況，用以判斷非財產上損害之慰撫金數額（最高法院48年
    台上字第1982號、86年度台上字第511號判決意旨參照）。
    經查，原告64年出生，學歷高職畢業，職業為電子公司助理
    技術員，月薪約2萬8,000元，109年度所得32萬3,907元、11
    0年度所得35萬6,790元，名下有汽車1輛，財產總額0元；被
    告33年出生，學歷國小畢業，目前退休無工作收入，108年
    度所得14萬339元、109年度所得10萬8,520元、110年度所得
    9萬662元，名下有房屋2棟、土地2宗、田賦8宗、投資7筆，
    財產總額2,802萬4,070元，除據兩造陳明在卷（訴卷第132
    頁），並有原告診斷證明書（附民卷第15、17頁）、刑事判
    決（訴卷第15頁）、被告108年及兩造109、110年度稅務電
    子閘門財產所得調件明細表等在卷可佐（訴卷密封袋）。本
    院審酌前述兩造之身分地位、經濟狀況、原告之受傷程度，
    及被告係故意出手傷人且先後有2次傷害行為等一切情狀，
    認原告得請求之精神慰撫金以8萬元為適當，逾此部分之請
    求，核屬過高，不應准許。
　㈤綜上，原告得請求賠償之金額分別為醫療費用1,280元、工資
    損失433元、精神慰撫金8萬元，共計8萬1,713元（計算式：
    1,280＋433＋80,000＝81,713）。 
　㈥給付無確定期限者，債務人於債權人得請求給付時，經其催
    告而未為給付，自受催告時起，負遲延責任。其經債權人起
    訴而送達訴狀，與催告有同一之效力；遲延之債務，以支付
    金錢為標的者，債權人得請求依法定利率計算之遲延利息；
    應付利息之債務，其利率未經約定，亦無法律可據者，週年
    利率為百分之五，民法第229條第2項、第233條第1項前段、
    第203條分別定有明文。本件原告對於被告之前揭侵權行為
    損害賠償請求權，係屬給付無確定期限之金錢債權，而起訴
    狀繕本係於110年8月26日送達被告，有本院送達證書在卷可
    按（附民卷第65頁），則原告請求被告給付自起訴狀繕本送
    達翌日即110年8月27日起至清償日止，按年息5%計算之遲延
    利息，應屬有據。
五、綜上所述，原告依侵權行為損害賠償之法律關係，請求被告
    給付如主文第1項所示，為有理由，應予准許；逾此範圍之
    請求，則無理由，應予駁回。本件原告勝訴部分，所命給付
    之金額未逾50萬元，爰依民事訴訟法第389條第1項第5款規
    定，依職權宣告假執行。被告陳明願供擔保請准宣告免為假
    執行，核無不合，爰酌定相當擔保金額宣告之。
六、本件原告提起刑事附帶民事訴訟，經本院刑事庭移送前來，
    依法免納裁判費，迄本院言詞辯論終結止，當事人亦無其他
    訴訟費用之支出，自無諭知訴訟費用負擔之必要，併此敘明
    。
中　　華　　民　　國　　111 　年　　10 　月　　 7　　日
                  民事第二庭   法　官　王筆毅
以上正本係照原本作成。
如不服本判決，應於送達後20日內，向本院提出上訴狀並表明上
訴理由，如於本判決宣示後送達前提起上訴者，應於判決送達後
20日內補提上訴理由書（須附繕本）。如委任律師提起上訴者，
應一併繳納上訴審裁判費。
中　　華　　民　　國　　111 　年　　10 　月　　 7　　日
                              書記官　劉家蕙